【裁判字號】    91,訴,567
【裁判日期】    920529
【裁判案由】    違反槍砲彈藥刀械管制條例
【裁判全文】
台灣基隆地方法院刑事判決                          九十一年度訴字第五六七號
    公  訴  人  台灣基隆地方法院檢察署檢察官
    被      告  丁○○
    指定辯護人  乙○○
右列被告因槍砲彈藥刀械管制條例案件，經檢察官提起公訴（八十九年度偵字第四六
三號），本院判決如左：
    主      文
丁○○未經許可，持有手槍，處有期徒刑貳年陸月，併科罰金新台幣陸萬元；罰金如
易服勞役，以新台幣玖佰元即銀元參佰元折算壹日。
扣案制式手槍壹枝、改造手槍壹枝、子彈拾肆顆及達姆彈肆顆均沒收。
    事      實
一、丁○○曾於民國八十八年二月二十三日，因詐欺案件，經本院有期徒刑六月，緩
    刑四年確定，現仍於緩刑期內。
二、詎丁○○於九十年十月間某日，受鄭周坤之託，以機車附載鄭周坤前往基隆市南
    榮公墓某塔型墓園，由鄭周坤進入藏放一包物品；嗣鄭周坤去世後，丁○○即於
    九十二年十二月某日，前往該墓園，並在活動門內藏放納骨罈處，發現鄭周坤所
    藏放可發射金屬子彈而具有殺傷力之美製點四五制式手槍一枝（槍枝管制編號：
    0000000000，廠牌：奧地利GLOCK廠製，槍號：ACF596 ）、仿義大利制式九０手
    槍之改造手槍一枝（槍枝管制編號：0000000000，廠牌：PIETRO-BERETTA，槍號
    ：L00072Z）、具殺傷力之子彈十四顆及達姆彈四顆後，竟未經許可而持有把玩
    之，再將之藏放回原處。九十一年六月七日下午四時許，丁○○與丙○○在南榮
    公墓山上修築墳墓時，丁○○見丙○○把玩玩具槍而加以嘲弄，丙○○反唇相譏
    ，且不相信丁○○有能力取得槍枝，丁○○為向丙○○炫燿並示威，遂向丙○○
    借用其所騎乘ＷＫＰ─一一八號輕機車駛往該墓園，將上開制式手槍一枝及子彈
    七顆、達姆子彈四顆取出，再以雨衣包裹而置於該機車置物箱內，準備向丙○○
    炫耀；待其折回原處時，適丙○○正要以機車接載一位女客戶下山，丁○○不及
    告知槍彈之事，丙○○即已取回該機車而附載該女客戶下山。同日下午六時許，
    當丙○○騎乘該機車，行經基隆市○○路市立殯儀館前之路口時，為警查獲並扣
    得上開制式手槍一枝、子彈七顆（在彈夾內，其中四顆無法擊發，屬於不發彈，
    試射六顆）及達姆彈四顆（均經試射，丙○○持有槍彈部分，檢察官提起公訴後
    ，經本院以九十一年度訴字第三九八號案件判決無罪）。丁○○於丙○○遭警查
    獲後，恐其供述上情，遂於九十一年八月十二日下午二時許，前往該墓園，取出
    所剩改造手槍一枝及子彈七顆，再於同日晚間九時許，在其持有槍彈之犯行經發
    覺前，前往基隆市○○區○○路二一七巷二十五號甲○○之住處，委由甲○○以
    電話向有偵查權之基隆市警察局第一分局三組小隊長陳春火自首，經陳春火會同
    偵查員許倉陽及另一名偵查員，於同日晚間十時五十分許，前往甲○○之住處，
    由丁○○報繳上開改造手槍一把及子彈七顆（鑑定時試射二顆）；兩案扣得之手
    槍及子彈經送鑑定結果，均具有殺傷力。
三、案經丁○○自首而由基隆市警察局第一分局報請台灣基隆地方法院檢察署檢察官
    偵查起訴。
    理      由
一、事實認定
    右揭事實，業據被告丁○○供承不諱，核與證人即另案被告丙○○、警察陳春火
    、許倉陽所述情節相符，並有該制式手槍一枝、子彈七顆、達姆彈四顆扣於丙○○之前案；改造手槍一枝、子彈七顆扣於本案可稽；而該案制式手槍一支，係由
    奧地利GLOCK廠製21型口徑0.45吋之制式半自動手槍，槍號為「ACF596」，槍管
    內具有八條右旋來復線，機械性能良好，可擊發口徑0.45吋制式子彈，認具有殺
    傷力；該子彈七顆，均係口徑0.45吋之制式子彈，認均具有殺傷力；該達姆彈四
    顆，均係口徑0.45吋制式子彈之中空彈，認均具有殺傷力等情，業經內政部警政
    署刑事警察局鑑定屬實，有該局九十一年七月九日刑鑑字第０九一０一四七二六
    六號函說明在卷足憑（九十一年度偵字第二一五二號偵查卷影印本第六十一頁以
    下）；而本案改造手槍一支，係由仿BERETTA廠半自動手槍製造之玩具手槍塑膠
    槍身、土造金屬滑套及土造金屬槍管組合而成之改造手槍，機械性能良好，可擊
    發口徑9mm(9X19mm)制式子彈；該子彈七顆，均係口徑9mm(9X19mm)制式子彈，認
    均具有殺傷力等情，亦經內政部警政署刑事警察局鑑定屬實，有該局九十一年九
    月三日刑鑑字第０九一０二一七四二三號函說明在卷足憑，足見被告之自白與事
    實相符，可以採信，其犯行洵堪認定。
二、法律適用
    核被告所為，係犯（九十年十一月十四日修正公布之）槍砲彈藥刀械管制條例第
    七條第四項未經許可持有手槍、第十一條第四項之未經許可持有其他槍枝、第十
    二條第四項之未經許可持有子彈罪。其持有槍枝及子彈之行為在繼續中，為繼續
    犯。惟其以一行為而觸犯上述數罪名，為異種想像競合犯，應從一重之未經許可
    持有手槍罪處斷。被告係自首而報繳槍枝及子彈，已據證人即警察警察陳春火、
    許倉陽證明屬實，應予減輕其刑，蓋已在丙○○持有中之手槍及子彈，事實上已
    遭查扣而無從報繳，雖該部分被告不失其持有之罪，然依本條例立法之精神觀之
    ，本案仍應有報繳減刑之適用；否則，若認報繳部分始得減輕其刑，無從報繳部
    分不得減輕其刑，其結果，將使得被告無從適用減刑之規定，失去立法之本意，
    併此說明之。
三、違憲審查
    刑事立法上之「法益原則」要求任何行為要加以犯罪化，必因其法益受到侵害或
    危險。蓋刑事立法之核心，在於其所保護之法益。刑法之任務，在於法益之保護
    。無法益保護，無刑法可言；亦即無法益受到侵害或危險，則無施以刑罰之必要
    。行為如未造成「法益侵害」或「法益危險」，則無將之犯罪化之必要。在法益
    侵害，為「實害犯」；在法益危險，為「危險犯」。再者，法益本身依其價值評
    價之強度，而呈現法益位階。生命、身體、自由、名譽、財產五者，按其順序，
    而高低位階化。生命法益最高，其次身體法益，其次自由法益，其次名譽法益，
    而財產法益最低。此五種傳統法益，稱之為「個人法益」。在個人法益以外之「
    一般法益」或「團體法益」或「整體法益」，亦必須其與個人法益具有關連性者
    ，始得為刑法所保護之一般法益。所謂危險犯，亦即行為人之行為造成法益危險
    ，尚未至法益侵害，亦立法予以犯罪化。以最高位階之生命法益言之，刑法之有
    預備殺人罪、預備放火罪、預備強盜罪、預備擄人勒贖罪，均因其行為已造成生
    命法益之危險；否則，各該罪即無設預備犯之必要。如係單純身體、自由、名譽
    、財產之法益危險行為，則未曾設預備犯而加以犯罪化。再觀之刑法第一百八十
    六條，未受允許，而製造、販賣、運輸或持有炸藥、棉花藥、雷汞或其他相類之
    爆裂物或軍用槍砲、子彈而無正當理由者，處二年以下有期徒刑、拘役或五百元
    以下罰金；刑法第一百八十七條，則對意圖供自己或他人犯罪之用，而製造、販
    賣、運輸或持有炸藥、棉花藥、雷汞或其他相類之爆裂物或軍用槍砲、子彈者，
    處五年以下有期徒刑。該二法條所規範之行為，均對個人之生命法益造成危險，
   傳統法益論者認為該二法條所規範之行為已侵害社會法益；惟新法益論者認為社
    會法益抽象而難以理解，故依一般法益之觀點加以審查，以察其與個人法益有關
    連性，進而認為該二法條所規範之行為，係對個人之「生命法益」造成危險，為
    生命法益之危險犯。因其危險程度甚高，隨時可以取人生命，屬於明顯而立即之
    危險，故其單獨立法為槍砲彈藥刀械管制條例，依上述法理觀之，尚有必要。）
    槍砲彈藥刀械管制條例第七條第四項未經許可持有手槍罪，係五年以上有期徒刑
    之罪，與殺人未遂之有期徒刑刑度相同（僅殺人未遂得判至無期徒刑而已），將
    生命法益之危險犯而賦予與生命法益之實害犯相同之刑度，踰越立法裁量範圍，
    似屬過苛之立法，難免違憲之虞！至於同條例第十一條第四項之未經許可持有其
    他槍枝罪，其刑度為一年以上七年以下有期徒刑；單純持有子彈之罪，為五年以
    下有期徒刑，僅在剝奪行為人一定期間之自由，尚在立法裁量權之範圍內，本院
    自應予以尊重。
四、刑罰裁量
    次按刑事司法上之「罪刑相當原則」要求法官在量刑時，應依法益之位階，重所
    當重，輕所當輕，必使罪得其刑而刑當其罪；不得重罪而輕判，或輕罪而重判；
 期使責任與刑罰得以相適應，而具有相當性。地藏十輪經（第三卷）云：「若犯
    重罪，應重治罰；若犯中罪，應中治罰；若犯輕罪，應輕治罰；令其慚愧，懺悔
    所犯。」其此之謂也！為此，本院：１、審酌被告之品行、生活狀況、智識程度
    、犯罪之動機、目的、犯罪所生之危害、犯後之態度等一切情狀之後，２、再斟
    酌拘役並無教化功能，乃不具實益之刑罰種類，立法上以廢除為宜，以資符合自
    由刑單一化之要求；六月以下之短期自由刑，既難有教化作用，又易使受刑人感
    染惡習，除非被告有受其執行之特殊必要，否則尚無宣告之必要；如其宣告，應
    以緩刑或易科罰金而調和之，３、復考量前述危險犯之立法刑度過高問題，司法
    不宜從重量刑，反應適度裁量減輕其刑，以期合乎罪刑相當原則，４、並特別衡
    量被告固無不良素行，惟在緩刑中犯罪，有台灣高等法院被告全國前案紀錄表在
    卷可稽；其在犯罪後坦承犯行，且係自首報繳槍彈，實害並未發生等情，本院因
    而認為量處如主文所示之自由刑，已足以使其罪刑相當，爰宣告之，以示儆懲，
    並期被告之自新。其次，槍砲彈藥刀械管制條例修正後，立法強制併科罰金，本
    院認為宣告如主文第一項所示之金額為相當，並同時諭知易服勞役之折算標準，
    以示懲儆。
五、附帶說明
    至於被告所犯前開槍砲彈藥刀械管制條例第十一條第四項之罪名，依同條例第十
    九條第一項規定，原應於刑之執行完畢或赦免後，令入勞動場所強制工作參年，
    惟該條例第十九條第一項之規定，不問對行為人有無預防矯治其社會危險性之必
    要，一律宣付強制工作三年，限制其中不具社會危險性之受處分人之身體、自由
    部分，其所採措施與所欲達成預防矯治之目的及所需之程度，不合憲法第二十三
    條所定之比例原則。犯前開條例第十九條所定之罪，不問對行為人有無預防矯治
    其社會危險性之必要，一律宣付強制工作三年之部分，與大法官釋字第四七一號
    解釋意旨不符，應自該解釋公布之日起不予適用，業經司法院大法官第四七一號
    解釋在案。依大法官解釋之意旨，認為該條強制工作之適用與否，乃法院之裁量
    權，不受立法強制適用之限制。然則，該第十九條之規定，已於九十年十一月十
    四日，經立法院刪除，自不生宣告強制工作之問題，併此說明之。
六、義務沒收
    扣案如主文第二項所示之手槍二支、子彈十四顆及達姆彈四顆，均為違禁物（試
    射後之子彈並不失其違禁物之性質），應予宣告沒收。
七、據上論斷
    應依刑事訴訟法第二百九十九條第一項前段、槍砲彈藥刀械管制條例第七條第四
    項、第十一條第四項、第十二條第四項、第十八條第一項前段、刑法第十一條前
    段、第五十五條、第四十二條第二項、第三十八條第一項第一款、現行法規所定
    貨幣單位折算新台幣條例第二條、罰金罰鍰提高標準條例第二條而判決如主文。
本案經檢察官熊南彰到庭執行職務。
中      華      民      國    九十二    年      五      月    二十九    日
                                    台灣基隆地方法院刑事庭
                                        法  官  陳  志  祥
右正本證明與原本無異。
如不服本判決，應於收受送達後十日內，向本院提出上訴狀，敘述上訴之理由，上訴
於台灣高等法院，並應按他造當事人之人數附具繕本。
中      華      民      國    九十二    年      五      月    三十      日
                                        書記官  盧  鏡  合
附錄論罪法條：
槍砲彈藥刀械管制條例第七條第四項：
未經許可，無故持有、寄藏或意圖販賣而陳列第一項所列槍、彈藥者，處五年以上
有期徒刑，併科新台幣一千萬元以下罰金。
槍砲彈藥刀械管制條例第十一條第四項：
未經許可，持有、寄藏或意圖販賣而陳列第一項所列槍砲者，處一年以上七年以下有
期徒刑，併科新台幣七百萬元以下罰金。
槍砲彈藥刀械管制條例第十二條第四項：
未經許可，持有、寄藏或意圖販賣而陳列子彈者，處五年以下有期徒刑，併科新台幣
三百萬元以下罰金。


司法院資訊處製作；財團法人民間司法改革基金會備份。
